臺灣彰化地方法院民事判決
                                     110年度訴字第189號
原      告  正一開發有限公司

法定代理人  黃英傑  
訴訟代理人  楊大德律師
被      告  祭祀公業游子長

法定代理人  游振卿  

訴訟代理人  林世祿律師
複代理人    江欣鞠  
上列當事人間請求給付委任報酬事件，本院於民國111年7月22日
言詞辯論終結，判決如下：
    主  文
被告應給付原告新臺幣四百八十八萬六千九百三十四元，及自民
國一一０年二月二十日起至清償日止，按週年利率百分之五計算
之利息。
訴訟費用由被告負擔。
本判決主文第一項於原告以新臺幣一百六十二萬八千九百七十八
元為被告供擔保後，得假執行；但被告如以新臺幣四百八十八萬
六千九百三十四元為原告預供擔保，得免為假執行。
    事實及理由
一、原告方面：
  ㈠起訴主張略以：緣被告祭祀公業游子長（下稱被告公業）於
    民國（下同）103年間因派下現員不明且無管理人，屬未經
    清理之祭祀公業，其所有坐落彰化縣○○鄉○○段000○000○000
    地號等三筆土地（下稱系爭不動產）屬祭祀公業土地清查處
    理原則第2點第2款所定未依清理之祭祀公業土地。經原告探
    訪，被告公業之派下員游棧誌等129人陸續同意簽立委任契
    約委託原告辦理清理事宜（下稱系爭委任契約）。經原告蒐
    集資料，向彰化縣大村鄉公所申請核發被告公業之派下全員
    證明書、派下全員系統表、派下現員名冊及不動產清冊，再
    辦理選任管理人，及訂定管理暨組織規約，經大村鄉公所准
    予備查，足認原告業已完成委任工作。則以系爭委任契約第
    2條約定被告應給付處分所得價金淨額百分之15做為報酬，
    被告自應給付原告委任報酬新台幣（下同）4,886,934元（
    原約定以市價做為計算基準，嗣經游山等人爭取改以公告現
    值15％計算，見原證六），屢經催討未獲置理，爰提起本件
    訴訟請求被告清償債務等語。
　㈡被告之派下員游棧鋕等人與原告簽立系爭委任契約之真意係
    「代理」被告委託原告辦理清理事務，是系爭委任契約之當
    事人實為兩造，並非游棧鋕等人與原告。被告公業之派下現
    員半數同意選任游振卿為管理人，經彰化縣大村鄉公所准予
    備查，游振卿即以被告公業之管理人身分承認系爭債務，此
    由游振卿於另案陳述可知，是系爭委任契約效力及於被告，
    不因被告公業有無召開派下員大會追認系爭委任契約而受影
    響，縱認游振卿所為不發生承認之效力，惟游振卿既以被告
    公業管理人身分承認系爭委任契約，仍發生承擔債務效果，
    被告仍負給付報酬之義務。
　㈢並聲明：⒈被告應給付原告488萬6934元，及自起訴狀繕本送
    達翌日起算至清償日止，按年利率百分之5計算之利息；⒉訴
    訟費用由被告負擔；⒊原告願供擔保，請准宣告假執行。　
二、被告答辯略以：否認委任契約書之真正；被告公業並非契約
    當事人，自不受該契約拘束，不能因為部分派下員簽約即要
    求被告公業負責。且公業之財產當屬派下全員公同共有，應
    無土地法第34條之1規定適用，管理人亦無權決定其用途。
    遑論游振卿當初係誤信原告說詞，事後才發現系爭委任契約
    之成立、選任管理人、制定規約等程序是否合法存疑，自不
    能憑此認定被告承認債務等語。並為答辯聲明：㈠原告之訴
    駁回；㈡訴訟費用由原告負擔；㈢如受不利判決，願供擔保請
    准宣告免為假執行。
三、得心證之理由
　㈠原告主張伊於103年間陸續與被告公業之部分派下員簽訂系爭
    委任契約，約定委託原告辦理被告公業清理事宜，而原告業
    已完成所委任事務，依委任契約書第2條約定請求被告公業
    給付以土地公告現值百分之15計算之報酬等情，業據原告提
    出委任契約書、彰化縣大村鄉公所105年3月8日彰大鄉民字
    第1050003520號函、105年7月27日彰大鄉民字第1050011079
    號函、105年11月1日彰大鄉民字第1050016602號函、被告公
    業管理委員會議紀錄、公業通知書等件為證（見本院卷第15
    至第52頁）。被告對於原告所稱部分派下員簽署相關文件、
    大村鄉公所函准核發派下全員證明、大村鄉公所函覆准予備
    查選任游振卿為公業管理人、祭祀公業游子長管理暨組織規
    約，系爭土地完成管理人變更登記及核發土地所有權狀等事
    實並不爭執，惟以系爭委任契約僅存在於原告與特定派下員
    之間，不能拘束被告，是原告不得請求被告給付報酬等語置
    辯。本院整理兩造前開主張及說明，認本件主要爭點為：系
    爭委任契約是否拘束被告？原告主張依系爭委任契約請求被
    告給付勞務報酬，有無理由？若否，其另依債務承擔法律關
    係請求被告給付報酬，有無理由？茲說明如下。
　㈡按解釋契約應探求當事人立約時之真意，並以當時之事實及
    其他一切證據資料為判斷標準，不得拘泥於所用之文字，致
    失真意。所謂探求當事人之真意，乃在兩造就意思表示真意
    有爭執時，應從該意思表示所植基之原因事實、經濟目的、
    社會通念、交易習慣、一般客觀情事及當事人所欲使該意思
    表示發生之法律效果而為探求，並將誠信原則涵攝在內，藉
    以檢視其解釋結果是否符合公平原則（參照最高法院105年
    度台上字第595號判決意旨參照）。惟契約文字業已表示當
    事人真意，無須別事探求者，即不得反捨契約文字而更為曲
    解（併參照最高法院17年上字第1118號、105年度台上字第2
    070號、107年度台上字第1366號裁判意旨）。查系爭委任契
    約書記載「委任人（甲方）：祭祀公業游子長派下員」、「
    受任人（乙方）正一開發有限公司黃英傑」等語（見本院卷
    第15頁），觀之系爭委任契約關係應存在於原告與被告公業
    派下員游棧鋕等人之間。至於原告雖稱游棧鋕等人實係代理
    被告與原告訂立委任契約，然代理原應表明為本人擔任代理
    人，並以本人名義為意思表示或代受意思表示，使對本人發
    生效力。而系爭委任契約書記載以祭祀公業游子長派下員為
    當事人甚為明確，且以原告自陳係伊陸續覓得被告公業派下
    員簽署契約書，依此過程實難認為游棧鋕等人簽署委任契約
    書時，主觀認知其等係代理被告公業委託原告處理公業事務
    ，尚無從僅以處理效果及於被告，反推游棧鋕等人有代理被
    告委託原告處理事務之意思。職是，原告主張依委任契約關
    係請求被告給付委任報酬，難謂有據，如無債之移轉之情況
    （詳下述），其原得依據系爭委任契約請求給付委任報酬之
    對象應為系爭契約之相對人即派下員游棧鋕等人。
　㈢次按債務承擔，乃第三人與債權人或債務人所為以移轉債務
    為標的之契約，須第三人與債權人訂立契約承擔債務人之債
    務，或與債務人訂約而經債權人承認而始克生效，其債務移
    轉於該第三人。第三人承認債務人之債務而經債權人同意者
    ，嗣後該承認人即應對於債權人負清償之責（最高法院20年
    度上字第1473號、18年度上字第545號、20年度上字第2017
    號判例意旨參照）。查：
　⒈系爭委任契約雖僅存在部分派下員與原告之間。然被告公業
    業以派下現員3分之2以上書面同意制定管理暨組織規約，經
    彰化縣大村鄉公所105年11月1日彰大鄉民字第1050016602號
    函覆准予備查在案（見本院卷第47頁）。審諸前開管理暨組
    織規約第8條規定：「本公業置管理人1人，由派下現員過半
    數同意行之，以管理公業財產及召開派下現員大會」、第9
    條規定：「授權管理人代理全體派下現員就本公業之財產不
    動產行使以下權利：處分、變更、設定負擔、分割、合併；
    申請登記為派下員分別共有或個別所有；當本公業名下已無
    不動產存續時，申辦扣繳單位註銷登記及本公業之解散；支
    付清理酬勞、領取徵收補償費」（見本院卷第49頁），對照
    被告公業已以過半數書面同意選任游振卿為管理人，經彰化
    縣大村鄉公所105年7月27日彰大鄉民字第1050011079號函覆
    准予備查在案（見本院卷第43頁），是游振卿於其擔任被告
    公業管理人之任期內，有權代表被告公業管理、處分財產事
    務甚明。
　⒉則以游振卿於本院108年度訴字第866號案件訴訟程序中，提
    出108年10月15日答辯狀表明：「103年間本公業多數派下員
    委任正一開發有限公司辦理清理，正一公司歷經兩年多努力
    ，主管機關大村鄉公所於105年3月8日以彰大鄉民字第10500
    03520號函轉發本公業派下全員證明書；105年9月29日及108
    年9月23日由游振卿以管理人身分辦理派下員變動申報；105
    年7月2日選任被告游振卿擔任管理人，並於105年11月1日完
    成制定規約備查；105年12月10日召開管理委員會商議本公
    業名下農地出售專事宜，於105年12月28日、108年2月1日辦
    理農地分割事宜」、109年2月3日答辯四狀表明：「本公業
    自103年3月1日起委任正一公司…，本公業應於完成管理人變
    更登記日起，一年給付全部土地108年度公告現值總額百分
    之15予正一公司」、109年2月25日陳述意見狀表明：「本公
    業清理工作均由正一公司黃英傑、陳文珍代為辦理，管理人
    游振卿與黃、陳二人非親非故，無與之勾串之理。況且被告
    擔任管理人3年餘，始終忠誠努力心盡力，並無任何不法」
    等語（見本院108年度訴字第866號案卷二第25、27、315、3
    29頁）；另於108年1月25日管理人報告書表明：「本公業應
    儘早售地付清正一公司代辦清理酬金，正一公司同意再靜候
    本公業出售前項土地，以維持雙方合作情誼」等語（見本院
    108年度訴字第866號案卷二第103頁）；暨於108年7月10日
    通知書表明：「本公業現有全部土地面積共8632.52平方公
    尺，108公告現值總額為32,579,562元，本公業須支付清理
    酬金4,886,934元」（見本院卷第52頁），衡情足認游振卿
    業已被告公業管理人名義表明被告公業負欠原告正一公司委
    任報酬債務，核其性質，應屬本於其公業管理人權限承擔債
    務人之債務之意思表示，即被告公業承擔其派下員先前與原
    告間就處理清理事務而簽立委任契約所衍生之債務。職是，
    原告依委任契約及債務承擔之法律關係，請求被告公業給付
    勞務報酬，即非無據。
　⒊至於被告固辯稱系爭委任契約書未經派下員大會追認同意，
    對被告公業應不生效力云云。然觀諸系爭委任契約首段載明
    ：「茲就祭祀公業游子長全部不動產清理事宜，甲方全權委
    任乙方辦理清理手續」；第3條約定：「本件土地清理所需
    一切開銷全由乙方負擔，若乙方無法完成委任事務，則乙方
    不得向甲方收取任何費用」，參以被告公業於系爭委任契約
    簽立時已存在，但並未依祭祀公業條例登記為法人，亦未選
    任管理人等情，可知系爭委任契約之簽立目的，係委由原告
    代為辦理被告公業名下不動產清理事宜，並所需開銷全由原
    告負擔，但於委任事務處理完成時，原告得請求被告給付報
    酬。則以原告已協助被告公業於105年3月8日經大村鄉公所
    核發派下員全員證明書；及辦理派下現員過半數（游錦上等
    125人）書面同意選任游振卿為管理人；派下現員3分之2以
    上（游錦上等137人）書面同意訂定被告公業管理暨組織規
    約，經大村鄉公所准予備查在案，足認原告已依系爭委任契
    約提供勞務。爰審酌被告公業未辦理申報派下全員證明書以
    前，因其確切人數未知，故由部分派下員發動，其他派下員
    主動或被動配合提供相關資料予原告完成申報、備查及選任
    管理人等事，則委任契約雖僅由部分派下員簽立，然委任處
    理事務之範圍既非該部分派下員之個人事務處理，而係辦理
    申報派下全員、選任管理人、訂定規約、換發土地權狀等攸
    關派下員全體利益之事務，足認系爭委任契約之真意，應係
    授權原告處理被告公業派下之共同事務，非僅有利於特定派
    下員。則被告公業於原告支出勞費完成委任事務後，一概否
    認原告為其處理事務之報酬債權，亦難謂平。反之，前揭由
    嗣後選任之管理人游振卿代被告公業承擔系爭債務，亦應符
    合系爭委任契約之意旨。
　㈣從而，以被告公業之派下員於103年間委託原告清理派下現員
    名冊及財產，並約定以系爭不動產價值之百分之15做為報酬
    ，而原告業已完成申請核發派下全員證明、選任管理人、申
    報管理暨組織規約、變更土地所有權登記等事，並經大村鄉
    公所函覆准予備查在案，有相關書函在卷可佐，堪認系爭委
    託契約之報酬給付之停止條件已成就。佐以被告公業管理人
    游振卿已明確表示承認被告公業負欠原告關於系爭委任契約
    衍生之債務，屬債務承擔，被告公業負有給付該委任契約之
    勞務報酬之義務。職是，原告主張依系爭委任契約及債務承
    擔之法律關係，請求被告給付以土地公告現值百分之15計算
    之酬金即4,886,934元，洵屬有據，應予准許。
  ㈤又按給付有確定期限者，債務人自期限屆滿時起，負遲延責
    任；給付無確定期限者，債務人於債權人得請求給付時，經
    其催告而未為給付，自受催告時起負遲延責任；其經債權人
    起訴而送達訴狀，或依督促程序送達支付命令，或為其他相
    類之行為者，與催告有同一之效力，民法第229條第1、2項
    分別定有明文。又遲延之債務，以支付金錢為標的者，債權
    人得請求依法定利率計算之遲延利息。但約定利率較高者，
    仍從其約定利率；應付利息之債務，其利率未經約定，亦無
    法律可據者，週年利率為百分之五，民法第233條第1項、第
    203條亦有明文。本件系爭委任契約未約定給付期限，則原
    告請求被告給付報酬，即屬無確定期限且未約定利率之債務
    ，應於被告受催告履行而未履行時，始生遲延責任。又原告
    請求被告給付報酬而送達訴狀，與催告有同一效力，而本件
    民事起訴狀繕本已於110年2月19日送達被告，有送達證書在
    卷可按（見本院卷第57頁），被告負清償責任迄未履行，原
    告自得依上開規定請求加付法定遲延利息。是原告請求被告
    給付自起訴狀繕本送達翌日即110年2月20日起算至清償日止
    ，按週年利率百分之五計算之遲延利息，亦應准許。
四、綜上所述，原告依系爭委任契約及債務承擔之法律關係，請
    求被告給付處理委任事務之報酬，即被告應給付4,886,934
    元予原告，為有理由，應予准許。又原告陳明願供擔保請准
    宣告假執行，經核並無不合，爰酌定相當擔保金額准予宣告
    假執行，並依聲請宣告被告預供擔保後得免為假執行。
五、本件事證已臻明確，兩造其餘之攻擊或防禦方法及證據，經
    本院斟酌後，核與本件判決結果不生影響，即無逐一詳予論
    駁之必要，併此敘明。
六、據上論結，本件原告之訴為有理由，依民事訴訟法第78 條
    、第390條第2項、第392條第2項，判決如主文。
中　　華　　民　　國　 111　　年　　8 　　月　　12　　日
                  民事第三庭  法　官　林于人
以上正本係照原本作成。
如對判決上訴，應於判決送達後20日內向本院提出上訴狀。如委
任律師提起上訴者，應一併繳納上訴審裁判費。
中　　華　　民　　國　　111 　年　　8 　　月　　12　　日
                              書記官  卓千鈴